---
title: 'Bài tập tuần 7: Mô hình HQTT bội'
author: "nguyenthithanhhuong"
date: "`r Sys.Date()`"
output: html_document
---

#### **Bài 1:**
Dọc dữ liệu
```{r}
library(MASS)
data("Boston")
```
Phân tích hồi quy bội
của biến medv (giá nhà trung bình – đơn vị: nghìn $) theo các biến còn lại.
```{r}
univ <- lm(formula = medv ~ ., data = Boston)
fit <- univ$fitted.values
fit 
```
a. Đưa ra ước lượng các hệ số trong mô hình hồi quy tuyến tính của medv theo
các biến còn lại. 
```{r}
s = summary(univ)
s
```
Kiểm định xem các hệ số trong mô hình hồi quy tuyến tính thu được có thực sự khác 0 không? \
Có 13 bài toán kiểm định hệ số: H0: a_i = 0, H1: a_i != 0 (i=1,2,3,4)\
Đối với hệ số a3 của biến indus và a7 của biến age, ta thấy p-value > 0.05 nên chấp nhận H0 --> hai biến am và carb không có ý nghĩa trong mô hình\
Đối với hệ số của các biến còn lại, ta thấy p-value < 0.05 nên bác bỏ H0 --> các biến có ý nghĩa trong mô hình\
Phần dư có tuân theo phân phối chuẩn với giá trị trung bình bằng 0 không?\
```{r}
shapiro.test(s$residuals)
```
Nhận xét: p-value < 0.05 nên phần dư không tuân theo phân bố chuẩn
```{r}
t.test(s$residuals)
```
Nhận xét: p-value > 0.05, chấp nhận H0\
b. Đưa ra mô hình hồi quy tuyến tính “forward” và “ backward” tốt nhất theo
tiêu chuẩn AIC.
```{r}
attach(Boston)
only = lm(medv ~ 1, data = Boston) # Mô hình đơn giản
all = lm(medv ~ ., data = Boston) # Mô hình phức tạp nhất
forward = step(only, formula(all), direction = "forward", trace = 0)
forward$anova
backward = step(all, formula(all), direction = "backward", trace = 0)
backward$anova
```
c. Khi phân tích “forward”, nếu biến medv được biểu diễn theo hai biến thì đó
là những biến nào?\
Nhận xét: nếu biến medv được biểu diễn theo hai biến thì sẽ được biểu diễn theo lstat và rm\
d. Khi phân tích “backward”, kiểm định xem các hệ số trong mô hình hồi quy
tuyến tính thu được có thực sự khác 0 không? Phần dư có tuân theo phân
phối chuẩn với giá trị trung bình bằng 0 không?\
```{r}
anova(backward)
```
Nhận xét: Các biến trong mô hình có P-value < 0.05, bác bỏ H0: a_i = 0 --> các biến có ý nghĩa trong mô hình\
Phần dư có tuân theo phân
phối chuẩn với giá trị trung bình bằng 0 không?\
```{r}
shapiro.test(backward$residuals)
```
Nhận xét: p-value < 0.05 nên phần dư không tuân theo phân bố chuẩn
```{r}
t.test(backward$residuals)
```
Nhận xét: p-value > 0.05, chấp nhận H0\

#### **Bài 2:**

```{r}
library(datasets)
library(MASS)
data(mtcars)
univ <- lm(mpg ~ cyl + disp + hp + drat + wt + qsec +
vs + am + gear + carb, data = mtcars)
backward <- stepAIC(univ)
summary(backward)
```