---
title: "Bài tập vector, ma trận"
author: "nguyenthithanhhuong"
date: "2024-01-29"
output: html_document
---

#### **Bài 1:** 
Nhập vector X:
```{r}
X <- c(1:9)
X
```
Nhập vector Y:
```{r}
Y <- c(1.5, 2.3, 3.2, 4.6, 5.4, 6.6, 7.6, 8.6, 9.1)
Y
```
a.Tính độ dài hai vector
```{r}
norm(X, type="2")
```
```{r}
norm(Y, type="2")
```
b.Trích phần tử thứ 2 trong vectơ X và trích các phần tử thứ 1, 4, 7 trong vectơ Y
```{r}
X[2]
```
```{r}
Y[1]
Y[4]
Y[7]
```
c.Thay giá trị của phần tử thứ 4 trong X bởi 215. Thay các giá trị của các phần tử thứ 1, 5 trong Y bởi 99, 199.
```{r}
X[4] <- 215
X
```

```{r}
Y[1] <- 99
Y[5] <- 199
Y
```
d.Làm tròn giá trị các phần tử của Y.
Làm tròn xuống
```{r}
floor(Y)
```
Làm tròn lên
```{r}
ceiling(Y)
```
e.Tính tổng X + Y; tích của 5 và Y.
```{r}
X + Y
```
```{r}
5*Y
```

#### **Bài 2:**
Nhập ma trận A:
```{r}
A <- matrix(c(1, 2, 1, 3, 3, 6, 5, 4, 2, 4, 3, 2, 8, 7, 5, 1), 4)
A
```
Nhập ma trận B:
```{r}
B <- matrix(c(1, 2, 3, 4, 4, 1, 5, 3, 1, 7, 8, 9, 4, 6, 3, 7), 4)
B
```
a.Đổi tên các hàng của ma trận A theo thứ tự lần lượt là “X”, “Y”, “Z”, “T” và đặt tên ma trận này là C.
```{r}
rownames(A) <- c("X", "Y", "Z", "T")
A
```
```{r}
C <- A
C
```
b.Tính tổng các phần tử theo hàng và tổng các phần tử theo cột của ma trận B.
```{r}
rowSums(B)
```
```{r}
colSums(B)
```
c.Tính giá trị trung bình các phần tử theo hàng và giá trị trung bình các phần tử theo cột của ma trận A.
```{r}
rowMeans(A)
```
```{r}
colMeans(A)
```
d.Đưa ra giá trị ở hàng 2, cột 3 của ma trận A.
```{r}
A[2,3]
```
e.Đưa ra ma trận D với D là ma trận cỡ 2x4 gồm các phần tử ở hàng 1 và hàng 2 của ma trận A. 
```{r}
D <- matrix(c(A[1,], A[2,]), 2, byrow = TRUE)
D
```
f.Đưa ra ma trận E với E là ma trận cỡ 4x3 gồm các phần tử trừ cột 3 của ma trận B. 
```{r}
E <- matrix(c(B[,-c(3)]), 4)
E
```
g.Tính ma trận chuyển vị và ma trận nghịch đảo của ma trận A.
```{r}
t(A)
```
```{r}
solve(A)
```
h.Đưa ra giá trị riêng và vectơ riêng của ma trận B.
Giá trị riêng:
```{r}
eigen(B)$values
```
Vector riêng:
```{r}
eigen(B)$vectors
```
i.Tính định thức của ma trận B.
```{r}
det(B)
```
j.Tính tích AB.
```{r}
A %*% B
```
k.Biết Z là tích của ma trận A và ma trận nghịch đảo của B. Tìm Z.
```{r}
Z <- A %*% solve(B)
Z
```