---
title: 'Bài tập: Phân tích phân biệt'
author: "Bùi Đức Anh"
date: "`r Sys.Date()`"
output: html_document
---

#### **Bài 10.2**

```{r}
library(gap)
data = hla[, 2:8]
library(rpart)
names(data)
tree01 <- rpart(y ~. , data = data)
tree01
printcp(tree01)
best01 <- tree01$cptable[which.min(tree01$cptable[, "xerror"]), "CP"]
best01
prunned_tree01 <- prune(tree01, cp= best01)
library(rpart.plot)
prp(prunned_tree01,
    faclen = 0, 
    extra = 1, 
    roundint = F,  
    digits = 5) 
```

#### **Bài 10.4**

```{r}
data(iris)
library(MASS)
ld <- lda(Species ~ ., data = iris)
ld$scaling
```
Tải trọng yếu tố cho phân biệt tuyến tính đầu tiên (LD1): Chiều dài đài hoa, Chiều rộng đài hoa góp phần tích cực vào LD1, trong khi Chiều dài cánh hoa và Chiều rộng cánh hoa có đóng góp tiêu cực không đáng kể.\
Tải trọng yếu tố cho phân biệt tuyến tính đầu tiên (LD2): Chỉ có chiều dài cánh hoa đóng góp tích cực vào LD2

#### **Bài 10.6**
```{r}
library(kernlab)
data(promotergene)
library(rpart)
tree02 <- rpart(Class ~ ., data = promotergene)
tree02
printcp(tree02)
best02 <- tree02$cptable[which.min(tree02$cptable[, "xerror"]), "CP"]
best02
prunned_tree02 <- prune(tree02, cp= best02)

prp(prunned_tree02,
    faclen = 0, 
    extra = 1, 
    roundint = F,  
    digits = 5) 
```


#### **Bài 10.7**

```{r}
library(kernlab)
data(spam)
library(rpart)
tree03 <- rpart(type ~ ., data = spam)
tree03
printcp(tree03)
best03 <- tree03$cptable[which.min(tree03$cptable[, "xerror"]), "CP"]
best03
prunned_tree03 <- prune(tree03, cp= best03)

prp(prunned_tree03,
    faclen = 0,
    extra = 1, 
    roundint = F, 
    digits = 5)
```

#### **Bài 10.12**
```{r}
library(rpart)
data(stagec)
tree04 <- rpart(pgstat ~ ., data = stagec)
tree04
printcp(tree04)
best04 <- tree04$cptable[which.min(tree04$cptable[, "xerror"]), "CP"]
best04
prunned_tree04 <- prune(tree04, cp= best04)

prp(prunned_tree04,
    faclen = 0,
    extra = 1, 
    roundint = F,  
    digits = 5)
```


#### **Bài 10.13**
a.
```{r}
library(rpart)
data(kyphosis)
tree05 <- rpart(Kyphosis ~ ., data = kyphosis)
tree05
printcp(tree05)
best05 <- tree05$cptable[which.min(tree05$cptable[, "xerror"]), "CP"]
best05
prunned_tree05 <- prune(tree05, cp= best05)

prp(prunned_tree05,
    faclen = 0,
    extra = 1, 
    roundint = F,  
    digits = 5)
```
\

b.

```{r}
library(nnet)
kyphosis$class <- as.factor(kyphosis$Kyphosis)
kyphosis$rClass <- relevel(kyphosis$Kyphosis, ref = 2)
kyphosislogit <- multinom(rClass ~ ., data = kyphosis)
print(ws <- summary(kyphosislogit), digits = 4)

```
Kiểm định các biến có ý nghĩa trong mô hình
```{r}
tratio <- ws$coefficients/ws$standard.errors
print(2 * (1 - pt(abs(tratio), df = ws$edf)), digits = 4)
```

Xác suất ước tính mỗi loại rượu thuộc nhóm i
```{r}
ws$fitted.values
```

Cây hồi quy: Trực quan hơn, quy trình ra quyết định dễ dàng, dễ theo dõi. Tương đói dễ sủ dụng với các hàm tích hợp trong thư viện R. Việc điều chỉnh và cắt tỉa đòi hỏi một số thử nghiệm\
Hồi quy logistic: Ít trực quan hơn, đặc biệt là giải thích hệ số, cần có một số kiến thức về thống kê và cách hoạt động của hồi quy logistic. Tương đối dễ sử dụng tỏng thư viện R. Việc giải thích có thể khó khăn hơn cây hồi quy.


#### **Bài 10.14**
```{r}
library(TH.data)
data(mammoexp)
tree06 <- rpart(ME ~ ., data = mammoexp)
tree06
printcp(tree06)
best06 <- tree06$cptable[which.min(tree06$cptable[, "xerror"]), "CP"]
best06
prunned_tree06 <- prune(tree06, cp= best06)

prp(prunned_tree06,
    faclen = 0, 
    extra = 1, 
    roundint = F, 
    digits = 5)
```

#### **Bài 10.16**

```{r}
library(MASS)
data(mtcars)
tree07 <- rpart(mpg ~ ., data = mtcars)
tree07
printcp(tree07)
best07 <- tree07$cptable[which.min(tree07$cptable[, "xerror"]), "CP"]
best07
prunned_tree07 <- prune(tree07, cp= best07)

prp(prunned_tree07,
    faclen = 0, 
    extra = 1,
    roundint = F,  
    digits = 5)
```