---
title: 'Bài tập tuần 2: Hồi quy tuyến tính đơn'
author: "nguyenthithanhhuong"
date: "`r Sys.Date()`"
output: html_document
---

#### **Bài 1:** 
Đọc file dữ liệu "Australian Institute of Sport.csv":
```{r}
data01 <- read.csv(
  "D:\\Code\\r\\mat3452\\week02\\Australian Institute of Sport.csv",
  header = TRUE
)
data01
```
a.Viết phương trình đường thẳng hồi quy tuyến tính của BMI theo Wt.
```{r}
# BMI = a + b * Wt
lm.fit01 <- lm(data01$BMI ~ data01$Wt)
lm.fit01
```
In ra phương trình đường thẳng hồi quy tuyến tính của BMI theo Wt:
```{r}
cat("BMI = ", lm.fit01$coefficients[1], " + ", lm.fit01$coefficients[2], " * Wt") 
```
Tóm tắt kết quả:
```{r}
summary(lm.fit01)
```
b.Phần dư có phân bố chuẩn với giá trị trung bình bằng 0 không?\
Bài toán kiểm định:\
H0: Phần dư có phân phối chuẩn\
H1: Phần dư không có phân phối chuẩn\
```{r}
shapiro.test(lm.fit01$residuals) 
```
Kết luận: p-value = 0.0229 < 0.05 nên có cơ sở bác bỏ H0.\
c.Tìm khoảng tin cậy 90% cho các hệ số hồi quy.
```{r}
confint(lm.fit01, level = 0.90)
```
d.Các hệ số hồi quy có thực sự khác 0 không? Nếu tồn tại hệ số hồi quy bằng
0, xác định lại ước lượng của các hệ số trong mô hình hồi quy tuyến tính mới.\
Kiểm định hệ số a: H0: a = 0, H1: a != 0\
Kiểm định hệ số b: H0: b = 0, H1: b != 0\
```{r}
coef(summary(lm.fit01))[, "Pr(>|t|)"]
```
Do p-value < 2.10^-16 < 0.05, nên có cơ sở để nói a != 0 (Tương tự, có cơ sở để nói b != 0)

#### **Bài 2:**
Sinh ngẫu nhiên 1000 giá trị của biến X từ phân phối chuẩn N(158; 25) và 1000 giá trị
của biến Y từ phân phối chuẩn N(59; 9).
```{r}
set.seed(123) # Đảm bảo dữ liệu được sinh ra không thay đổi
X <- rnorm(1000, mean = 158, sd = 5) # X ~ N(158,25)
X
Y <- rnorm(1000, mean = 59, sd = 3) # Y ~ N(59,9)
Y
```
a. Viết phương trình đường thẳng hồi quy tuyến tính của X theo Y.
```{r}
lm.fit02 <- lm(X ~ Y, data = data.frame(X, Y))
lm.fit02
```
In ra phương trình đường thẳng hồi quy tuyến tính của X theo Y:
```{r}
cat("X = ", lm.fit02$coefficients[1], " + ", lm.fit02$coefficients[2], " * Y")
```
Tóm tắt kết quả:
```{r}
summary(lm.fit02)
```
b.Phần dư có phân bố chuẩn với giá trị trung bình bằng 0 không?\
Bài toán kiểm định:\
H0: Phần dư có phân phối chuẩn\
H1: Phần dư không có phân phối chuẩn
```{r}
shapiro.test(lm.fit02$residuals) 
```
Kết luận: p-value = 0.3992 > 0.05 nên chưa có cơ sở bác bỏ H0\
c.Với Y = 57.5, đưa ra dự đoán về giá trị của X và khoảng tin cậy 95% cho giá trị trung
bình của X.
```{r}
prediction <- predict(
  lm.fit02, 
  data.frame(Y =  57.5), 
  interval = "confidence", 
  level = 0.95
)       
prediction
```
Giá trị dự đoán của X, khi Y = 57.5:
```{r}
prediction[1]
```
Khoảng tin cậy 95% cho giá trị trung bình của X:
```{r}
cat("[", prediction[2], ",", prediction[3], "]")
```