---
title: "Bài tập tuần 4 - 5: Biểu đồ tán xạ - Phân bố chuẩn nhiều chiều - Kiểm định gttb một mẫu, hai mẫu"
author: "nguyenthithanhhuong"
date: "`r Sys.Date()`"
output: html_document
---

#### **Câu 1**\
Sinh ngẫu nhiên gồm 100 quan sát tuân theo phân phối chuẩn 3 chiều với giá trị trung bình và ma trận hiệp phương sai đã cho:

```{r}
set.seed(100)
library(mvtnorm)
x = rmvnorm(
  5, 
  mean = c(0, 0, 1), 
  sigma = matrix(c(1,.8,.6,.8,1,.8,.6,.8,1), 3, 3)
)
x
```

Đặt tên các biến lần lượt là A, B và C. Thêm một biến vào mẫu trên, đặt tên D gồm
100 quan sát được sinh ngẫu nhiên biết nó tuân theo phân phối chuẩn với hai tham số
0.5 và 0.5.

```{r}
A <- x[,1]
A
B <- x[,2]
B
C <- x[,3]
C
D <- rnorm(n = 100, mean = 0.5, sd = sqrt(0.5))
D
data <- data.frame(A,B,C,D)
head(data)
```

b. Tính giá trị trung bình mẫu, ma trận tương quan mẫu và ma trận hiệp phương sai
mẫu.

```{r}
# Giá trị trung bình mẫu
colMeans(data)
# Ma trận tương quan mẫu
cov(data)
# Ma trận hiệp phương sai mẫu
cor(data)
```

c.Vẽ biểu đồ phân tán của các biến và biểu đồ nhiệt của ma trận tương quan mẫu. \
Biểu đồ phân tán

```{r}
pairs(
  data,
  lwd = 1,
  pch = 16,
  cex = .5,
  col = "red",
  gap = 0,
  xaxt = "n",
  yaxt = "n"
)
```
\
Biểu đồ nhiệt:
```{r}
library(reshape2)
cor_df <- round(cor(data), 2)
melted_cor <- melt(cor_df)

library(ggplot2)
ggplot(
  data = melted_cor,
  aes(x = Var1, y = Var2, fill = value)
) + 
  geom_tile() + 
  geom_text(
    aes(Var2, Var1, label = value), 
    size = 1 
  ) + 
  scale_fill_gradient2(
    low = "blue", 
    high = "red", 
    limit= c(-1, 1), 
    name = "Correlation"
  ) + 
  theme(
    axis.title.x = element_blank(), 
    axis.title.y = element_blank(),
    panel.background = element_blank()
  ) 
```
\
d.Kiểm tra tính chuẩn 4−chiều.
```{r}
shapiro_tests <- lapply(data, shapiro.test)
names(shapiro_tests) <- names(data)
shapiro_tests
```

#### **Câu 2**\
Lấy dữ liệu từ tập Smarket trong thư viện ISLR:
```{r}
library(ISLR)
data("Smarket")
X <- Smarket[, c(2:8)]
head(X)
```
a.Tính giá trị trung bình mẫu, ma trận tương quan mẫu và ma trận hiệp phương sai mẫu của X.
```{r}
# Giá trị trung bình mẫu
colMeans(X)
# Ma trận tương quan mẫu
cov(X)
# Ma trận hiệp phương sai mẫu
cor(X)
```
b.Vẽ biểu đồ phân tán của các biến và biểu đồ nhiệt của ma trận tương quan mẫu của X.\
Biểu đồ tán xạ
```{r}
pairs(
  X,
  lwd = 1,
  pch = 16,
  cex = .5,
  col = "red",
  gap = 0,
  xaxt = "n",
  yaxt = "n"
)
```
\
Biểu đồ nhiệt
```{r}
library(reshape2)
cor_df <- round(cor(X), 2)
melted_cor <- melt(cor_df)

library(ggplot2)
ggplot(
  data = melted_cor,
  aes(x = Var1, y = Var2, fill = value)
) + 
  geom_tile() + 
  geom_text(
    aes(Var2, Var1, label = value), 
    size = 1 
  ) + 
  scale_fill_gradient2(
    low = "blue", 
    high = "red", 
    limit= c(-1, 1), 
    name = "Correlation"
  ) +
  theme(
    axis.title.x = element_blank(), 
    axis.title.y = element_blank(),
    panel.background = element_blank()
  )
```
\
c. Kiểm tra tính chuẩn nhiều chiều của X.
```{r}
shapiro_tests <- lapply(X, shapiro.test)
names(shapiro_tests) <- names(X)
shapiro_tests
```
d.Có sự khác biệt giữa lợi nhuận trung bình một ngày trước và ba ngày trước ngày đang xét không?
```{r}
t.test(X$Lag1,X$Lag3)
```
e.Lợi nhuận trung bình tại ngày đang xét và các ngày trước đó có thực sự khác 0 không?
```{r}
data <- data.frame(
  X$Today, 
  X$Lag1, 
  X$Lag2, 
  X$Lag3, 
  X$Lag4, 
  X$Lag5
)
lapply(data, t.test)
```
f.Kiểm định xem có sự khác biệt giữa năm 2004 và 2005 về lợi nhuận trung bình tại ngày đang xét và các ngày trước đó không?
```{r}
data04 <- X[Smarket$Year == 2004,]
data05 <- X[Smarket$Year == 2005,]
sapply(
  colnames(X[, -6]),
  function(colName) {
    ttest = t.test(
      data04[, colName],
      data05[, colName]
    )
  }
)
```